【裁判字號】    99,抗,736
【裁判日期】    990630
【裁判案由】    聲請定其應執行刑
【裁判全文】
臺灣高等法院刑事裁定                   99年度抗字第736號
抗  告  人
即  受刑人  甲○○
上列抗告人因聲請定其應執行刑案件，不服臺灣臺北地方法院中
華民國99年5 月28日裁定（99年度聲字第1140號），提起抗告，
本院裁定如下：
    主  文
抗告駁回。
    理  由
一、原裁定意旨略以：抗告人即受刑人甲○○因犯如附表1 至10
    所示之罪，經法院先後判處如附表1 至10所示之刑，均經分
    別確定在案，茲檢察官聲請定其應執行之刑，經審核認聲請
    為正當，爰依刑事訴訟法第477條第1項、刑法第53條、第51
    條第5款，定其應執行有期徒刑5年8月。
二、抗告意旨略以：查刑法第56條連續犯之規定，業於民國94年
    2 月2 日修正公佈刪除，並於95年7 月1 日施行，新制之一
    罪一罰判例，對所犯之毒品危害防制條例中之吸食毒品部分
    有欠公允。按照新法實施以來，各法院對其罪犯所判之例，
    參照如「販賣毒品案例」，被告5 次販賣行為，判刑時依次
    分別判刑15年（5 次合計75年），後定應執行刑約為18年至
    19年，又如「強盜案件」，所犯普通強盜案件4 件，分別判
    刑5 年6 月（4 件合計22年），定應執行刑為6 年6 月左右
    ，諸如詐欺案件…等等亦同。其審判過程與吸食毒品不同處
    ，僅在於上述案例在判決前，大致都會吸收由同一審法官審
    理判決，而吸食毒品則無此行為。例如：6 次吸食毒品，分
    別判刑1 年2 月，合併後定應執行刑卻成5 年至6 年左右，
    兩者間之待遇何止天壤之別，其不公平處昭然可見。適用同
    一刑法，何以落差如此鉅大，使抗告人對刑法之公平原則深
    感疑惑。抗告人所犯之案件，為毒品危害防制條例等罪刑，
    得按比例原則論之。毒品危害防制條例中之販賣毒品罪，依
    例判刑度約為7 年以上之刑度，而同條例中之吸食毒品罪，
    依現況新制一罪一罰，吸食毒品者均有其成癮性、反覆使用
    ，長期之下所犯多數犯行，其現況之判決刑度與販賣行為亦
    不惶多讓，更而有甚之，惟販賣行為係屬律法罪犯之高度犯
    罪行為，何等同吸食之低度行為論之，顯見違背比例原則之
    處，爰請給予抗告人一個合理、公平且最有利之裁定云云。
三、經查：
  (一)按法律上屬於自由裁量之事項，並非概無法律性之拘束。法
    院就自由裁量權之行使，除不得逾越法律所規定範圍之外部
    性界限外，尚應受比例原則、公平正義原則之規範，謹守法
    律秩序之理念，體察法律之規範目的，使其結果實質正當，
    合於裁量之內部性界限，俾與立法本旨相契合。刑法第51條
    第5 款規定數罪併罰，宣告多數有期徒刑者，應於各刑中之
    最長期以上，各刑合併之刑期以下，定其應執行之刑期，但
    不得逾30年，其就數罪併罰，固非採併科主義，而係採限制
    加重主義，就俱發各罪中，以最重之宣告刑為基礎，由法院
    參酌他罪之宣告刑，裁量加重定之，且不得逾法定之30年最
    高限制，此即外部性界限。然上揭定其應執行刑，既屬刑法
    賦予法院自由裁量之事項，其應受內部性界限之拘束，要屬
    當然（最高法院96年度台上字第7583號判決意旨參照），足
    認量刑為法院自由裁量之事項，除應符合內、外部性界限及
    相關原則規範外，並不受其他法官、法院之拘束。
  (二)本件抗告人所犯如附表所示之刑就各宣告刑加總後共計有期
    徒刑6年9月，而其中附表編號1、2之罪，曾經定應執行有期
    徒刑11月，附表編號3、4之罪，曾經定應執行有期徒刑10月
    ，附表編號6、7之罪，曾經定應執行有期徒刑2 年，附表編
    號8、9 之罪，曾經定應執行有期徒刑10月，此8罪抗告人扣
    減利益為9個月（此8罪宣告刑加總原為有期徒刑5年4月），
    則原審法院就此扣減之9 個月利益予以尊重，而於各宣告刑
    中之最長期（有期徒刑10月）以上，各刑合併之有期徒刑 6
    年（6年9月扣除9 月）以下之範圍內，就抗告人如附表所示
    各罪定應執行有期徒刑5年8月，經核並未逾越刑法第51條第
    5 款之界限，符合量刑裁量之外部性界限及內部性界限，自
    屬適法。抗告人仍執前開情詞而指摘原裁定不當，自無理由
    ，應予駁回。
據上論結，應依刑事訴訟法第412條，裁定如主文。
中    華    民    國    99    年    6     月    30    日
                  刑事第十庭審判長法  官  陳榮和
                                  法  官  李春地
                                  法  官  彭政章
以上正本證明與原本無異。
如不服本裁定，應於收受送達後五日內向本院提出抗告狀。
                                  書記官  杜宜寧
中    華    民    國    99    年    7     月    1     日

司法院資訊處製作；財團法人民間司法改革基金會備份。
